【裁判字號】    98,交聲,4424
【裁判日期】    981211
【裁判案由】    交管條例聲異
【裁判全文】
臺灣板橋地方法院交通事件裁定        98年度交聲字第4424號
原處分機關  交通部公路總局臺北區監理所板橋監理站
異  議  人
即受處分人  甲○○
                      樓
上列異議人即受處分人因違反道路交通管理處罰條例案件，對於
交通部公路總局臺北區監理所板橋監理站於民國98年12月3 日板
監裁字第裁41-C00000000號裁決書所為之裁決處分不服，聲明異
議，本院裁定如下：
    主  文
原處分撤銷。
    理  由
一、按舉發機關填製通知單，應到案日期應距舉發日15日。但下
    列案件，其應到案之日期距舉發日為30日：一、逕行舉發。
    二、受處分人非該當場被查獲之駕駛人或行為人。三、道路
    交通事故肇事原因無法立即查明，需經研判分析或鑑定始確
    認有違反本條例之行為，此違反道路交通管理事件統一裁罰
    基準及處理細則第15條定有明文。另按處理違反道路交通管
    理處罰條例事件，有關文書送達之程序，應依行政程序法之
    規定，此違反道路交通管理事件統一裁罰基準及處理細則第
    5 條定有明文，而依行政程序法第100 條及第110 條規定，
    舉發通知單既為書面處分，即應合法送達受處分人始生效力
    。是如舉發通知單於合法之應到案日期前，並無法合法送達
    受處分人，則受處分人既無從依此申訴表示意見或主動繳納
    罰款，於此情形下，裁決機關逕為處分，其處分自非適法，
    為保障受處分人權益，自應撤銷裁決處分，並依上揭意旨重
    行辦理舉發通知單之送達程序，以資適法。
二、原處分意旨略以：本件異議人甲○○所有車牌號碼k6A-881
    號重型機車，於民國96年3 月18日晚間11時30分許，在臺北
    市○○○路與重慶路口，有闖越紅燈之違規，經逕行舉發，
    嗣異議人逾越應到案期限提出申訴，原處分機關調查結果仍
    認違規明確，乃依道路交通管理處罰條例第53條第1 項，違
    反道路交通管理事件統一裁罰基準及處理細則，及違反道路
    交通管理事件統一裁罰基準表等規定，於98年12月3 日裁處
    異議人罰鍰新臺幣4500元，並記違規點數3點。
三、查上揭違規事實固有舉發通知單、裁決書及查覆書函在卷可
    憑。惟依舉發通知單之記載，本案為逕行舉發，該舉發通知
    單製作日期為96年3 月18日，應到案日期載為96年4 月2 日
    前，有舉發通知單可稽，明顯與首揭逕行舉發者，其應到案
    日期應距舉發日30日之規定不符，再異議人辯稱未收到罰單
    （及違規照片）乙節，舉發機關僅提出大宗郵件交寄證明，
    並未提出合法送達之證據，亦難認適法。是本案舉發通知單
    上所載應到案期限不符規定，此瑕疵不僅影響異議人遵期向
    原處分機關陳述不服意見之權利，亦影響異議人遵期自動依
    最低額繳納罰鍰之權益（本件異議人經遭以逾越到案期限標
    準裁罰），於異議人之程序及實體上權利均已有相當影響，
    原處分機關不查，逕為裁決處分，其處分自非適法，本件異
    議為有理由，原處分應予撤銷，並退回原處分機關重新為適
    法之處置，以資周全。
據上論斷，應依道路交通案件處理辦法第20條前段，裁定如主文
。
中    華    民    國    98    年    12    月    11    日
                  交通法庭  法  官  陳正昇
上列正本證明與原本無異。
如不服本裁定，應於裁定送達後5 日內敘明抗告理由，向本院提
出抗告狀。
                            書記官  林文達
中    華    民    國    98    年    12    月    14    日


司法院資訊處製作；財團法人民間司法改革基金會備份。
